【裁判字號】    95,訴,369
【裁判日期】    951226
【裁判案由】    毒品危害防制條例
【裁判全文】
臺灣宜蘭地方法院刑事判決               95年度訴字第369號
    公  訴  人  臺灣宜蘭地方法院檢察署檢察官
    被      告  甲○○
上列被告因毒品危害防制條例案件，經檢察官提起公訴（九十五
年度毒偵字第七四四號、九十五年度毒偵字第七六八號）暨移送
併辦（九十五年度毒偵字第八四五號），本院合議庭裁定由受命
法官獨任進行簡式審判程序，爰不經通常程序判決如下：
    主  文
甲○○施用第一級毒品，累犯，處有期徒刑捌月；又施用第一級
毒品，累犯，處有期徒刑玖月。應執行有期徒刑壹年貳月。
    事  實
一、甲○○前因施用毒品案件，經本院依臺灣宜蘭地方法院檢察
    署檢察官之聲請，裁定送觀察、勒戒後，認無繼續施用毒品
    之傾向，而於民國九十一年十一月十八日觀察、勒戒執行完
    畢出所，並經該署檢察官於同日以九十一年度毒偵字第七二
    九號為不起訴處分後，又因施用第一級毒品海洛因（下稱海
    洛因）之案件，經本院依該署檢察官之聲請，裁定送觀察、
    勒戒後，認有繼續施用毒品之傾向，再由本院依該署檢察官
    之聲請，裁定令其入戒治處所施以強制戒治，並據該署檢察
    官提起之公訴，判處有期徒刑七月確定，九十三年八月四日
    縮刑期滿，翌日（同年月五日）執行完畢出監。詎其復因施
    用海洛因之案件，經臺灣高等法院撤銷本院判決並改判有期
    徒刑九月確定後（現正執行中）後，仍不知悛悔，又於九十
    五年七月九日凌晨一時許起回溯二十四小時內之某時許，在
    不詳處所施用海洛因一次後，再於同年月二十一日十六時五
    十分許起往前回溯二十四小時內之某時許，在不詳處所施用
    海洛因一次。嗣分別於九十五年七月九日凌晨一時許及同年
    月二十一日十六時五十分許，經警採尿送鑑後，得悉上情。
二、案經宜蘭縣警察局宜蘭分局報告臺灣宜蘭地方法院檢察署檢
    察官偵查起訴暨移送併辦。
    理  由
一、上開事實，業據被告甲○○到庭供認不諱，復有慈濟大學濫
    用藥物檢驗中心所出具，皆呈海洛因代謝之嗎啡陽性反應之
    檢驗總表二份在卷可稽，堪認其自白咸與真實相符，咸可採
    憑。又被告前因施用毒品案件，經本院依臺灣宜蘭地方法院
    檢察署檢察官之聲請，裁定送觀察、勒戒後，認無繼續施用
    毒品之傾向，而於九十一年十一月十八日觀察、勒戒執行完
    畢出所，並經該署檢察官於同日以九十一年度毒偵字第七二
    九號為不起訴處分後，又因施用海洛因之案件，經本院依該
    署檢察官之聲請，裁定送觀察、勒戒後，認有繼續施用毒品
    之傾向，再由本院依該署檢察官之聲請，裁定令其入戒治處
    所施以強制戒治，並據該署檢察官提起之公訴，判處有期徒
    刑七月確定，九十三年八月四日縮刑期滿，翌日（同年月五
    日）執行完畢出監後，復因施用海洛因之案件，經臺灣高等
    法院撤銷本院判決並改判有期徒刑九月確定（現正執行中）
    等情，則有上開不起訴處分書及臺灣高等法院被告全國前案
    紀錄表各一份存卷足考。本件事證已臻明確，被告甲○○所
    為各該犯行咸堪認定，均應依法論科。
二、核被告甲○○之所為，均係犯毒品危害防制條例第十條第一
    項之施用第一級毒品罪。惟其施用前持有海洛因之低度行為
    ，各為其施用之高度行為所吸收，皆不另論罪。又其先後二
    次施用海洛因之行為，犯意各別，行為互殊，應分論併罰之
    。末查，被告甲○○前因施用海洛因之案件，經本院判處有
    期徒刑七月確定，九十三年八月四日縮刑期滿執行完畢之事
    實，已詳前述，茲於徒刑執行完畢後五年內，故意再犯本件
    有期徒刑以上之二罪，均應依刑法第四十七條第一項累犯之
    規定，各加重其刑，並各依法遞加重之。爰審酌被告歷經觀
    察、勒戒與強制戒治等戒毒程序及刑罰之科處與執行後，仍
    無法確實戒除毒害，猶一再施用海洛因抵癮之客觀事實，再
    參酌其坦承犯行，到庭態度尚佳及其犯罪動機、目的、手段
    與造成社會潛在侵害程度等一切情狀，量處如主文所示之刑
    ，並定其應執行刑。
三、移送併辦意旨（九十五年度毒偵字第八四五號）雖另認被告
    甲○○又於九十五年七月二十四日十六時許，在其位於宜蘭
    縣員山鄉○○路八十二號住處施用海洛因之行為，乃與被告
    於本案施用海洛因之行為間，具有集合犯之包括一罪關係，
    而應論以一罪。然按刑法及刑法施行法業於九十四年二月二
    日經總統以華總一義字第０九四０００一四九０一號令修正
    公布，並自九十五年七月一日施行（下稱修正後刑法），而
    修正後刑法已刪除修正前刑法第五十六條連續犯之規定，是
    被告王義隆於併案所指之時、地，縱猶有施用海洛因之行為
    ，已無修正前刑法第五十六條連續犯所定，係基於概括犯意
    ，於密切之期間反覆實施同一基本構成要件之行為，而依修
    正前刑法第五十六條連續犯之規定論以一罪並加重其刑之裁
    判上一罪關係，殆無疑義。又參諸刪除修正前刑法第五十六
    條之立法理由，乃為避免先前因適用連續犯之規定所衍生鼓
    勵犯罪之弊，致使國家刑罰權之行使發生不合理現象。至於
    刪除連續犯之規定後，則視具體情形依行為個數予以數罪併
    罰抑或認係一罪，亦即回歸依行為個數予以論罪科刑之原則
    。今公訴人於本件起訴被告甲○○二次施用海洛因之行為，
    認其犯意各別，行為互異而應分論併罰，卻就移送併辦之事
    實，改認係屬集合犯之包括一罪關係，應論以一罪，前後顯
    已矛盾。況本院亦認併辦意旨所稱之集合犯包括一罪關係之
    論據尚難謂於法有據，且易肇致被告於起訴後判決確定前之
    期間內多次施用毒品之行為，皆屬包括一罪之集合犯關係而
    僅得論以一罪，相較於修正前刑法連續犯之規定，除範圍得
    以更加擴張外，更於性質上認僅屬包括一罪而無法定加重其
    刑之適用。申言之，苟認被告於併案事實所稱之施用海洛因
    行為係與本件有罪事實間，具有包括一罪之集合犯關係，則
    刪除連續犯規定藉以避免衍生鼓勵犯罪之弊，致使國家刑罰
    權之行使發生不合理現象之立法目的顯然無法實現外，反較
    修正前刑法連續犯衍生之缺失更加嚴重，應非刑法修正所欲
    見。綜上所陳，本院因認被告甲○○於併辦意旨部分所為之
    施用海洛因行為，仍屬獨立個別之施用海洛因犯行，並非法
    律上之集合犯關係，故併辦部分即非屬本件起訴效力所及，
    本院依法自無從併予審究，爰將併辦部分退回臺灣宜蘭地方
    法院檢察署另為適法之處理，特予敘明。
據上論斷，應依刑事訴訟法第二百七十三條之一第一項、第二百
九十九條第一項前段，毒品危害防制條例第十條第一項，刑法第
十一條前段、第四十七條第一項、第五十一條第五款，判決如主
文。
本案經檢察官賴慶祥到庭執行職務
中    華    民    國    95    年    12    月    26    日
                  刑事第二庭法  官  陳嘉年
以上正本證明與原本無異。
如不服本判決應於收受本判決後10日內向本院提出上訴書狀，其
未敘述上訴理由者，並得於提起上訴後10日內向本院補提理由書
狀(均須按他造當事人之人數附繕本)「切勿逕送上級法院」。
                            書記官  林嘉萍
中    華    民    國    95    年    12    月    27    日
附錄本案論罪科刑法條全文
修正後毒品危害防制條例第十條第一項
施用第一級毒品者，處六月以上五年以下有期徒刑。


司法院資訊處製作；財團法人民間司法改革基金會備份。
